# 仍执行《企业会计制度》公司相关财务问题求助

提问人：zhangle303 时间：2022-09-23 15:32:05
一般公司都使用《企业会计准则》，包括各种考试等，但是仍有一部分公司尚在使用未被废止的《企业会计制度》，审计人员一般应去哪里学习《企业会计制度》相关内容（例如财务报表列示等）？目前有一些问题很困惑，因此求助各位版主：
问题 1 ：根据现行《企业会计制度》“企业对被投资单位无控制、无共同控制且无重大影响的，长期股权投资应当采用成本法核算；对被投资单位具有控制、共同控制或重大影响的，长期股权投资应当采用权益法核算”，企业可以在不改变遵循《企业会计制度》的大前提下，通过董事会决议中修改会计政策的形式，例如“持股比例50%以上公司从 2023 年 1 月 1 日起变更为成本法核算”这样的形式去自行变更会计政策吗？还是说控制（母公司对子公司的核算）在《企业会计制度》下就应该按照权益法核算，不能够进行随意变更？
问题 2 ：公司A与公司B是同一公司D的持股比例相同的大股东，A持股45%，B持股45%，C持股10%，董事会席位中A公司派 2 人，B公司派 2 人，C公司派 1 人，议事规则为过半数，但A公司董事是C公司董事长，公司的整体运营实际是由A公司人员进行主导，这样的情况下可否认定为A对D公司是控制地位，能够进行财务报表合并？还应关注哪些信息进行控制的进一步判断？PS：
B对A是否合并D无任何异议，因为B并不合并D，也不关心A是否要合并D，很长一段时间内股权比例都会这样维持下去，两大股东也并没有从C手中收购股份的打算（A公司、B公司都适用《企业会计制度》）

回答人：chenyiwei
《企业会计制度》当初发布时（ 2001 年）以及在国企普遍执行时（ 2003 年～ 2005 年左右）财政部会计司印发过较多的培训资料，后来就没有再更新了。如果要学习原制度下的处理，只能去翻找当初的这些培训材料了。
1 、不可以。既然仍执行原制度，则在各方面的核算均应遵循原制度规定。不可以部分执行新准则规定。
2 、原制度下的控制概念与企业会计准则下不同，但是“实质控制”或“事实控制”在原制度下在一定程度上也是认可的。但与新准则下一样，都需要谨慎从严把握。